臺灣高雄地方法院刑事判決　　　　　　　96年度訴字第4265號
公　訴　人　臺灣高雄地方法院檢察署檢察官
被　　　告　甲○○
　　　　　　　　　　（另案
上列被告因違反毒品危害防制條例案件，經檢察官提起公訴（96
年度毒偵字第8689號），被告於本院準備程序為有罪之陳述，經
合議庭裁定由受命法官依簡式審判程序獨任審理，本院判決如下
：
    主  文
甲○○施用第一級毒品，累犯，處有期徒刑捌月，扣案之注射針
筒壹支（送驗編號二○九號），沒收銷燬之；又施用第二級毒品
，累犯，處有期徒刑參月，扣案之甲基安非他命壹包（檢驗前重
零點壹捌壹公克，檢驗後重零點壹柒玖公克），沒收銷燬之。應
執行有期徒刑玖月，扣案之甲基安非他命壹包（檢驗前重零點壹
捌壹公克，檢驗後重零點壹柒玖公克）、注射針筒壹支（送驗編
號二○九號），均沒收銷燬之。
    事  實
一、甲○○前於民國87年間因施用毒品案件，經本院以87年度毒
    聲字第2786號裁定送觀察、勒戒，認有繼續施用毒品之傾向
    ，經同院以87年度毒聲字第3050號裁定令入強制戒治處所施
    以強制戒治，嗣經停止戒治、撤銷停止戒治，而於89年3 月
    29日強制戒治執行完畢釋放，由臺灣高雄地方法院檢察署檢
    察官以89年度戒毒偵字第825 號不起訴處分確定。復於90年
    間因施用毒品案件，經本院以90年度毒聲字第1405號裁定令
    入強制戒治處所施以強制戒治，嗣經停止戒治，所餘戒治期
    間並付保護管束，而於91年3 月20日期滿而強制戒治執行完
    畢釋放。再於92年間因施用毒品案件，經本院以92年度毒聲
    字第2536號裁定令入強制戒治處所施以強制戒治，嗣經停止
    戒治後，因法律修正而未予繼續執行。另其於92年間因上述
    施用毒品案件，經本院以92年度訴字第1155號判決各判處有
    期徒刑1 年、10月，應執行有期徒刑1 年8 月確定；於同年
    另因竊盜案件，經本院以92年度易字第1247號判決判處有期
    徒刑5 月，提起上訴後，於臺灣高等法院高雄分院92年度上
    易字第1206號案件審理中撤回上訴而確定，並與前開罪刑合
    併定應執行有期徒刑2 年。又於92年間另因違反動產擔保交
    易法案件，經本院以93年度簡字第506 號判決判處有期徒刑
    4 月確定，再於93年間因施用毒品案件，經本院以93年度訴
    字第737 號判決各判處有期徒刑9 月、5 月，應執行有期徒
    刑1 年確定後，與前開違反動產擔保交易法案件所處罪刑合
    併定應執行刑有期徒刑1 年3 月確定，經接續執行後，甫於
    96 年3月6 日縮短刑期執行完畢。詎其仍不知悔改並戒除毒
    癮，明知海洛因、甲基安非他命分別業經公告為毒品危害防
    制條例第2 條第2 項第1 款、第2 款所列管之第一級、第二
    級毒品，不得非法持有、施用，且於前開強制戒治執行完畢
    釋放後5 年內已於92年、93年間先後再犯前揭施用毒品案件
    經判處徒刑，竟分別基於施用第一級毒品海洛因及第二級毒
    品甲基安非他命之犯意，於96年8 月20日13時許，在高雄縣
    橋頭鄉某廟宇附近，以將第一級毒品海洛因放入針筒摻水後
    注射之方式，施用第一級毒品海洛因1 次；及於同日19時許
    ，在同上鄉某友人住處內，另以將第二級毒品甲基安非他命
    置於鋁箔紙上燒烤後吸食其煙霧之方式，施用第二級毒品甲
    基安非他命1 次。嗣其因涉犯竊盜案件，而於同日22時15分
    許為警在高雄縣橋頭鄉○○村○○街22巷18號旁空地查獲，
    並當場扣得第二級毒品甲基安非他命1 小包（檢驗前重0.18
    1 公克，檢驗後重0.179 公克）及針筒2 支，並採集尿液送
    驗後呈嗎啡、可待因及甲基安非他命陽性反應而查悉上情。
二、案經高雄縣政府警察局岡山分局報告臺灣高雄地方法院檢察
    署檢察官偵查起訴。
    理  由
一、按本案被告甲○○所犯係死刑、無期徒刑、最輕本刑為3 年
    以上有期徒刑以外之罪，其於準備程序就前揭被訴事實為有
    罪之陳述，經受命法官告知簡式審判程序之旨，並聽取其與
    公訴人之意見後，本院認無不得或不宜改依簡式審判程序進
    行之情形，爰依刑事訴訟法第273 條之1 第1 項規定，裁定
    本件由受命法官獨任進行簡式審判程序，合先敘明。
二、上揭事實，業據被告於本院審理中供承不諱，且被告於96年
    8 月21日9 時45分許為警採尿送驗之結果，確呈可待因、嗎
    啡及甲基安非他命陽性反應，有台灣檢驗科技股份有限公司
    96年9 月18日編號KＺ000000000000號濫用藥物尿液檢驗報告
    、尿液採證檢驗對照表各1 份附卷可稽。又扣案之晶體1 包
    ，以氣相層析質譜儀分析法，分析檢驗結果，確呈第二級毒
    品甲基安非他命陽性反應，有卷附高雄醫學大學附設中和紀
    念醫院96年11月22日編號0000-000號檢驗報告1 紙足憑（院
    卷第32頁），堪認確係第二級毒品甲基安非他命無訛；又注
    射針筒2 支，經送同上醫院檢驗結果，其中1 支（送驗編號
    209 號）亦呈第一級毒品海洛因陽性反應，亦有該院96年11
    月22日編號0000- 000 號報告1 紙（院卷第33頁）附卷可按
    。本案事證明確，被告上開施用第一級、第二級毒品犯行，
    堪以認定。
三、第按海洛因為毒品危害防制條例第2 條第2 項第1 款所稱之
    第一級毒品，不得施用、持有。次按，犯毒品危害防制條例
    第10條施用第一級毒品之罪者，檢察官應聲請法院裁定，令
    被告入勒戒處所觀察、勒戒，經觀察、勒戒後，檢察官依據
    勒戒處所之陳報，認受觀察、勒戒人無繼續施用毒品傾向者
    ，應即釋放，並為不起訴之處分；認受觀察、勒戒人有繼續
    施用毒品之傾向者，檢察官應聲請法院裁定令入戒治處所強
    制戒治，其期間為6 個月以上，至無繼續強制戒治之必要為
    止，但最長不得逾1 年，強制戒治期滿，應即釋放，由檢察
    官為不起訴之處分。觀察、勒戒或強制戒治執行完畢釋放後
    ，5 年內再犯第10條之罪者，應依一般刑事訴訟程序予以起
    訴論罪科刑，此觀諸毒品危害防制條例第20條第1 項、第2
    項、第23條第1 項、第2 項規定自明。而被告若於5 年內已
    再犯，經依法追訴處罰，縱其第3 次（或第3 次以上）再度
    施用毒品之時間，在初犯經觀察、勒戒或強制戒治執行完畢
    釋放5 年以後，已不合於「5 年後再犯」之規定，且因已於
    「5 年內再犯」，顯見其再犯率甚高，原實施觀察、勒戒或
    強制戒治，已無法收其實效，即應依該條例第10條處罰（最
    高法院95年第7 次刑事庭會議決定可資參照）。本件被告前
    於87年間因施用毒品案件，經本院以87年度毒聲字第2786號
    裁定送觀察、勒戒，認有繼續施用毒品之傾向，經同院以87
    年度毒聲字第3050號裁定令入強制戒治處所施以強制戒治，
    嗣經停止戒治、撤銷停止戒治，而於89年3 月29日強制戒治
    執行完畢釋放，由臺灣高雄地方法院檢察署檢察官以89年度
    戒毒偵字第825 號不起訴處分確定。復於90年間因施用毒品
    案件，經本院以90年度毒聲字第1405號裁定令入強制戒治處
    所施以強制戒治，嗣經停止戒治，所餘戒治期間並付保護管
    束，而於91年3 月20日期滿而強制戒治執行完畢釋放。再於
    92年間因施用毒品案件，經本院以92年度毒聲字第2536號裁
    定令入強制戒治處所施以強制戒治，嗣經停止戒治後，因法
    律修正而未予繼續執行。另其於92年間因上述施用毒品案件
    ，經本院以92年度訴字第1155號判決各判處有期徒刑1 年、
    10月，應執行有期徒刑1 年8 月確定在案，有臺灣高雄地方
    法院檢察署刑案資料查註紀錄表、全國施用毒品案件紀錄表
    及臺灣高等法院被告前案紀錄表、在監在押全國紀錄表各1
    件在卷可參，是被告於上開強制戒治執行完畢釋放後，5 年
    內再犯上開施用毒品案件分別經本院判處上開徒刑確定，則
    本件施用毒品罪雖係在前開強制戒治執行完畢釋放5 年後所
    犯，揆諸前揭說明，仍應依法論科。
四、核被告所為，係犯毒品危害防制條例第10條第1 項、第2 項
    之施用第一級、第二級毒品罪。被告持有第一級、第二級毒
    品之低度行為，分別為施用第一級、第二級毒品之高度行為
    所吸收，不另論罪。被告所犯上開施用第一級、第二級毒品
    2 罪，犯意各別，犯罪構成要件互殊，應予分論併罰。另其
    於92年間因施用毒品案件，經本院以92年度訴字第1155號判
    決各判處有期徒刑1 年、10月，應執行有期徒刑1 年8 月確
    定；於同年另因竊盜案件，經本院以92年度易字第1247號判
    決判處有期徒刑5 月，提起上訴後，於臺灣高等法院高雄分
    院92年度上易字第1206號案件審理中撤回上訴而確定，並與
    前開罪刑合併定應執行有期徒刑2 年。又於92年間另因違反
    動產擔保交易法案件，經本院以93年度簡字第506 號判決判
    處有期徒刑4 月確定，再於93年間因施用毒品案件，經本院
    以93年度訴字第737 號判決各判處有期徒刑9 月、5 月，應
    執行有期徒刑1 年確定後，與前開違反動產擔保交易法案件
    所處罪刑合併定應執行刑有期徒刑1 年3 月確定，經接續執
    行後，並於96年3 月6 日縮短刑期執行完畢，此有臺灣高雄
    地方法院檢察署刑案資料查註紀錄表及臺灣高等法院被告前
    案紀錄表各1 份在卷可考，其於受有期徒刑之執行完畢後，
    5 年內故意再犯本件有期徒刑以上之2 罪，為累犯，各應依
    法加重其刑。爰審酌被告經前開強制戒治執行完畢後，另於
    93 年 間因上述施用毒品案件經法院判處徒刑並已執行完畢
    在案，此次再犯本件施用毒品案件，顯見其仍未戒除毒癮且
    戒毒意念非堅，惟念及被告於犯罪後已坦承犯行，態度良好
    ，且施用毒品行為，乃屬對其自身健康之戕害行為，及其犯
    罪動機、目的、手段及施用毒品之次數等一切情狀，各量處
    如主文所示之刑，並定其應執行之刑，以資懲儆。至扣案之
    晶體1 包（檢驗前重0.181 公克，檢驗後重0.179 公克），
    經送驗結果，確呈第二級毒品甲基安非他命陽性反應，已如
    前述，堪認確係第二級毒品甲基安非他命無訛，應依毒品危
    害防制條例第18條第1 項前段規定沒收銷燬之；又鑑定單位
    一般係以傾倒之方式，將包裝袋內之毒品倒出而與包裝袋分
    離而稱重，必要時，輔以刮杓刮取袋內毒品，然無論依何種
    方式分離，包裝袋內均有極微量之毒品殘留，業經法務部調
    查局以93年3 月19日調科壹字第09300113060 號函釋在案，
    並為本院職務上已知之事實，足認本件用以包覆扣案海洛因
    之包裝袋，其內含有極微量第二級毒品甲基安非他命殘留而
    無法析離，應整體視為扣案之第二級毒品甲基安非他命，不
    問屬於犯人與否，併予沒收銷燬。至於鑑驗耗用之毒品既已
    滅失，自無庸宣告沒收銷燬，附此敘明。又注射針筒2 支，
    經送同上醫院檢驗結果，其中1 支（送驗編號209 號）亦呈
    第一級毒品海洛因陽性反應，業如前述，則該物品與其內殘
    餘之第一級毒品海洛因衡情亦無法析離，應將之同視為第一
    級毒品海洛因，從而上開物品不問屬於犯人與否，應依毒品
    危害防制條例第18條第1 項前段規定，沒收銷燬之；至另1
    支（送驗編號210 號）針筒經送驗結果則呈第一級毒品海洛
    因及第二級毒品甲基安非他命陰性反應，有上開醫院96年11
    月22日編號0000-000號檢驗報告1 紙足憑（院卷第33-1頁）
    在卷可按，惟該針筒並非被告所有一情，業據被告供明在卷
    （警卷第7 頁），爰不併予諭知沒收，附此敘明。
據上論斷，應依刑事訴訟法第273 條之1 第1 項、第284 條之1
、第299 條第1 項前段，毒品危害防制條例第10條第1 項、第2
項、第18條第1 項前段，刑法第11條、第47條第1 項、第51條第
5款 ，判決如主文。
本案經檢察官乙○○到庭執行職務。
中　　華　　民　　國　　96　　年　　12　　月　　31　　日
                  刑事第十三庭  法　官  蔣志宗
以上正本證明與原本無異。
如不服本判決應於收受本判決後10日內向本院提出上訴書狀，並
應敘述具體理由，如未敘述上訴理由者，應於上訴期間屆滿後20
日內補提理由書狀於本院（均須按他造當事人之人數附繕本）「
切勿逕送上級法院」。
中　　華　　民　　國　　96　　年　　12　　月　　31　　日
                                書記官　李憶如
附錄本案論罪科刑之法條：
毒品危害防制條例第10條
施用第一級毒品者，處 6 月以上 5 年以下有期徒刑。
施用第二級毒品者，處 3 年以下有期徒刑。
